【裁判字號】    97,消債更,212
【裁判日期】    970616
【裁判案由】    更生事件
【裁判全文】
臺灣臺南地方法院民事裁定           97年度消債更字第212號
債  務  人  甲○○
上列當事人聲請消費者債務清理事件，本院裁定如下：
    主  文
債務人甲○○自民國九十七年六月十六日上午11時起開始更生程
序。
    理  由
一、按債務人不能清償債務或有不能清償之虞，且無擔保或無優
    先權之債務總額未逾新臺幣（下同）1200萬元者，於法院裁
    定開始清算程序或宣告破產前，得向法院聲請更生。法院開
    始更生程序之裁定，應載明其年、月、日、時，並即時發生
    效力，消費者債務清理條例第3條、第42條第1項、第45條第
    1項定有明文。次按，債務人對於金融機構因消費借貸、自
    用住宅借款、信用卡或現金卡契約而負債務，在聲請更生或
    清算前，應提出債權人清冊，以書面向最大債權金融機構請
    求協商債務清償方案，並表明共同協商之意旨。債務人與金
    融機構協商成立者，不得聲請更生或清算。但因不可歸責於
    己之事由，致履行顯有重大困難者，不在此限，消費者債務
    清理條例第151條第1、5項定有明文。
二、本件債務人主張：債務人負債總額為2,449,801元，均係無
    擔保或無優先權之債務，名下並無不動產或其他資產，負債
    顯然超過資產，已達不能清償債務或有不能清償之虞之程度
    。債務人雖曾於民國95年4月依照中華民國銀行公會會員辦
    理消費金融案件無擔保債務協商機制與各債權銀行成立協商
    ，約定按月於每月支付40,833元，至全部清償為止，然協商
    當時債務人從事市場牛肉攤生意，受雇於岳母，平均月薪2
    萬元，雖有配偶亦受雇岳母從事牛肉貪生意及經營早餐店及
    仰賴岳母經濟支援得以如期繳款，然之後因早餐店生意慘淡
    ，收入減少，最後歇業，只靠牛肉攤生意收入，遂繳至96年
    9 月後實無力再支付，債務人及配偶每月收入約38,000元扣
    除本身生活費及扶養扶養3名幼小子女，實已入不敷出而無
    力繳納原協商金額，而有不可歸責於債務人之事由，債務人
    復未經法院裁定開始清算程序或宣告破產，爰向本院聲請更
    生等語。
三、債務人主張之事實，有戶籍謄本、債務協商協議書、國稅局
    各項所得清單、財產歸屬清單、工作證明書、攤販證明書、
    財政部台灣省南區國稅局台南市分局註銷營業登記函等件為
    證，並經本院依職權調取債務人及其配偶之稅務電子閘門財
    產資料及勞保異動資料在卷可憑。債務人雖曾於消費者債務
    清理條例施行前，與各債權銀行就無擔保債務成立協商，約
    定每月償還40,833元，然依本院調查結果，債務人及其妻從
    事市場牛肉攤生意，每月所得共約3萬8千元，從台灣省97年
    每月每人最低生活費係9,829元以觀，債務人及其配偶每月
    尚須扶養3名未成年幼小子女，依其每月收入扣除本身最低
    生活費9, 829元及支付其3名未成年子女扶養費後，已不足
    支付其之前與各債權銀行就無擔保債務成立協商所約定每月
    應償還之40,833元，雖債務人毀諾前尚仰賴配偶經營早餐店
    及岳母經濟支援，然債務人配偶早餐店因生意慘淡，業已於
    96 年9月底歇業，而失去該部分經濟來源，另若聲請人仍需
    仰賴岳母贈與部分金錢來償還對債權銀行之協商債務，終非
    經常性之所得，自無期其藉此而得繼續履行協商條件，況債
    務人與債權銀行成立協商，常係因其為債務人，在協商中已
    居於弱勢地位，為求能因協商而獲得較佳之清償條件，而不
    得不基於債權銀行之要求與之成立協商，然聲請人每月之薪
    資收入既較協商條件每月應履行之金額為低，顯不能期待其
    能依協商條件為履行，其主張之前係迫於無奈始與各債權銀
    行達成協議，係因不可歸責於己之事由，致履行上開協議顯
    有重大困難，堪予採信。
四、綜上所述，債務人僅係一般消費者，並未從事營業，其已達
    不能清償債務或有不能清償之虞之程度，其中無擔保或無優
    先權之債務，在1200萬元以下，之前雖與各債權銀行達成協
    議，但因不可歸責於己之事由，致履行上開協議顯有重大困
    難，且未經法院裁定開始清算程序或宣告破產，又查無消費
    者債務清理條例第6條第3項、第8條或第46條各款所定駁回
    更生聲請之事由存在，則債務人聲請更生，應屬有據，爰裁
    定如主文。
中    華    民    國    97    年    6     月    16    日
              民事第二庭    法      官  蔡雅惠
上為正本係照原本作成
本件不得抗告
本裁定已於97年6月16日11時公告。
中    華    民    國    97    年    6     月    16    日
                            書  記  官  詹書瑋


司法院資訊處製作；財團法人民間司法改革基金會備份。
